【裁判字號】    89,訴,892
【裁判日期】    891005
【裁判案由】    槍砲彈藥刀械管制
【裁判全文】
臺灣板橋地方法院刑事判決                          八十九年度訴字第八九二號
    公  訴  人  臺灣板橋地方法院檢察署檢察官
    被      告  乙○○
                丙○○
    指定辯護人  甲○
右列被告因違反槍砲彈藥刀械管制條例案件，經檢察官提起公訴 (八十九年度偵字第
四六二一號、第六九四九號)，甲○判決如左：
    主  文
乙○○、丙○○均無罪。
    理  由
一、公訴意旨略以：被告丙○○未經許可，於民國八十九年一月間，自台北市西門町
    某處購得改造手槍模轉輪玩具手槍一支、零件子彈金屬彈殼一顆、底火帽二十一
    顆後，即以電動電鑽、鑽孔機、鑽頭等工具，磨製貫通槍管以改造上開玩具手槍
    使之具有殺傷力，並將之藏放於台北縣蘆洲市○○路三二七巷十二弄十一號六樓
    住處，嗣於八十九年三月十四日下午十八時四十分許，經警查獲，扣得上開改造
    玩具手槍、子彈零件、改造工具電鑽一支、鑽孔機一支、鑽頭十一支等物；又被
    告乙○○於八十九年二月二十六日，在台北市西門町某處，購得改造具有殺傷力
    之GLOCK玩具手槍一支（含滑套）、子彈彈殼六顆、彈簧八個、底火帽九十六個
    等物後，徵得丙○○同意，將上開物件寄藏於丙○○上開住處內，嗣於同日晚上
    十一時許，經警當場查獲，扣得上開改造玩具手槍及子彈零件。因認被告乙○○
    所為，係涉有槍砲彈藥刀械管制條例第十一條第四項、第十三條第四項等罪嫌；
    被告丙○○所為，係涉有槍砲彈藥刀械管制條例第十一條第一項、第四項、第十
    三條第四項等罪嫌。
二、公訴人認被告乙○○、丙○○涉有上開罪嫌，係以上開扣案之手槍二支、子彈零
    件、改造工具等扣案為據，而該手槍具有殺傷力，子彈零件皆足供製造使用等情
    ，則有內政部警政署刑事警察局鑑驗報告為證，為其主要論據。訊據被告丙○○
    、乙○○均堅決否認有違反槍砲彈藥刀械管制條例之犯行，被告丙○○辯稱：我
    沒有改造玩具手槍，查獲時警察說是制式手槍，會判很重，我很害怕，警察說有
    辦法判輕，要我承認有改造過，我就照警察講的，筆錄就承認有改造。彈簧八個
    和鑽孔機、鑽頭是警察在我家陽台後面工具箱查獲，不是鑽孔機，是電動起子機
    ，電鑽等物是我家的工具，不是拿來改造用的。警訊筆錄和第一次偵訊筆錄不實
    在，我是被警察騙了等語，被告乙○○辯稱：槍是我要買的，由被告丙○○帶我
    一起去買玩具槍，槍沒有改造，：：：，買來後都還沒有拆封，怎麼會有殺傷力
    。買來後我去被告丙○○家裡，剛好被警察查獲，至於買來時的盒子已經被警察
    丟掉。彈殼、及照片中的零件都是附在盒子裡面，至於彈簧八個是被告丙○○家
    的，不是我的等語。
三、按犯罪事實應依證據認定之，無證據不得推定其犯罪事實，刑事訴訟法第一百五
    十四條定有明文。又認定不利於被告之事實，須依積極證據，苟積極證據不足為
    不利於被告事實之認定時，即應為有利於被告之認定，更不必有何有利之證據，
    最高法院三十年上字第八一六號判例著有明文可資參照。經查：本件被告丙○○
    所有之槍枝一支（編號0000000000號）、子彈一顆暨皮帶頭釦一個經
    送請法務部調查據鑑定結果，認為「一、附頁照片一送鑑槍枝（0000000
    000）係國內”華山玩具”仿美國Ｎorth Ａmerican Ａrms ＮＡＡ－２２Ｌ?
    型式，由金屬材質製成之遊戲類袖珍型轉輪手槍。該槍機械性能良好，因擊錘打
    擊位置等因素，僅能擊發中央發火之子彈，無法擊發．２２吋（邊緣發火）或其
    他制式手槍子彈，其是否具有殺傷力，端視所發射的子彈是否經過改造暨其改裝
    情形而定，如有無金屬製彈頭、彈殼內是否添加火藥以增加發射動能，本案未附
    送供試射之子彈，本實驗室不宜任取子彈實施試射，以鑑驗其是否具有殺傷力。
    二、照片二送鑑子彈屬模型子彈殼，適合照片一槍枝裝填，惟沒有底火且無法改
    裝不具殺傷力。三、照片三送鑑物件係皮帶頭釦，照片一槍枝可裝置在該皮帶頭
    釦上作為皮帶頭釦的裝飾物，或藉皮帶頭釦隱藏偽裝成裝飾物的一部分如照片四
    。」此有該局八十九年七月六日陸(三)字第八九○五○○二七號鑑定通知書一件
    附卷可稽。是依該鑑定通知書所鑑，扣案之被告丙○○所有之槍枝，並未經改造
    ，因擊錘打擊位置等因素，僅能擊發中央發火之子彈，無法擊發．２２吋（邊緣
    發火）或其他制式手槍子彈，且其是否具有殺傷力，端視所發射的子彈是否經過
    改造暨其改裝情形而定，如有無金屬製彈頭、彈殼內是否添加火藥以增加發射動
    能而定，本件既未扣得被告有改裝之子彈，自應認該槍之不具殺傷力。而扣案之
    子彈亦因沒有底火且無法改裝亦認不具殺傷力，是公訴人認被告丙○○非法製造
    具有殺傷力之槍枝、持有子彈零件云云，顯無所據。雖內政部警政署刑事警察局
    鑑驗結果認該槍枝「機械性能良好，可擊發適用子彈，認具殺傷力。送鑑改造子
    彈一顆，認係玩具金屬彈殼。送鑑子彈底火二十一顆，認均係玩具槍用之底火帽
    」，惟該鑑驗通知書僅係假設以適用之子彈試射，而認具殺傷力，既未經試射，
    且亦無適合之子彈及改裝已如前述，則該鑑驗結果自不如法務部調查局鑑驗之精
    確，應依法務部調查局之鑑驗結果為準。次查，扣案之被告乙○○所有之槍枝（
    編號0000000000號）一支、空彈殼六個、彈簧八支、滑套一支、槍管
    一支等物，經送請法務部調查局檢定結果，認為：「一、附頁照片一送鑑槍枝（
    0000000000）係仿奧地利glock 179乘19槍枝外型及操作方式，槍身
    由塑膠材料、槍管及滑套為金屬材質製成之遊戲槍枝。其槍管雖由金屬材料製成
    且完全貫通如照片二，但其彈膛部為容積為十二點六乘二十九點四mm且無彈道溝
    ，並無任何已知的槍彈可適用於該槍管，不具殺傷力。二、照片三送鑑空彈殼六
    顆，係供遊戲類槍枝使用的組合式彈殼送鑑時均為新品尚未組裝不具殺傷力。三
    、照片四送鑑彈簧八支及零組件一批、照片五送鑑滑套外殼一支、照片六送鑑塑
    膠槍管一支，均非制式槍枝的組成零件。」此有該局八十九年八月九日陸(三)字
    第八九○六○○九二號鑑定通知書一件附卷可稽，則依該局鑑定結果，認被告所
    有之槍枝及彈殼均無殺傷力，其餘彈簧、滑套、槍管等物均非制式槍枝之零件，
    是公訴人認被告乙○○持有具殺傷力之槍枝及子彈零件，及認被告丙○○寄藏槍
    枝及子彈零件云云，顯有未合。雖內政部警政署刑事警察局鑑驗結果認該槍枝「
    其擊發機械正常，具發射子彈功能，認具有殺傷力」云云，然該鑑驗既未取子彈
    試射，亦無適合擊發之子彈扣案，僅以槍枝擊發機械正常，即推論具有殺傷力，
    顯屬推測擬製之詞，並不足採。此外，復查無其他積極確切之證據足資認定被告
    丙○○有何製造槍枝、寄藏槍枝、寄藏子彈零件之犯行，及被告乙○○有前開之
    持有槍枝、子彈等犯行，既不能證明被告犯罪，依右開說明，自應依法為被告無
    罪之諭知。
據上論斷，應依刑事訴訟法第三百零一條第一項，判決如主文。
本案經檢察官簡美慧、蔡宏展到庭執行職務
中      華      民      國    八十九    年      十      月      五      日
                                      臺灣板橋地方法院刑事第一庭
                                          法  官    胡 堅 勤
右正本證明與原本無異。
如不服本判決，應於判決送達後十日內，向甲○提出上訴狀。
                                          書記官    劉 文 美
中      華      民      國    八十九    年      十      月      五      日


司法院資訊處製作；財團法人民間司法改革基金會備份。
